臺灣臺南地方法院臺南簡易庭小額民事判決
110年度南小字第1832號
原      告  良京實業股份有限公司

法定代理人  平川秀一郎


訴訟代理人  吳政諺    
被      告  邦玉環    

上列當事人間請求返還借款事件，本院於民國110年12月16日言
詞辯論終結，判決如下︰
    主  文
一、被告應給付原告新臺幣（下同）21,101 元，及自民國（下
    同）105 年11 月6 日起至清償日止，按年息15 ％計算之利
    息。
二、原告其餘之訴駁回。
三、訴訟費用1,000元由被告負擔。
四、本判決原告勝訴部分得假執行。
　　 理由要領 
一、原告主張：被告於92年間向寶華商業銀行股份有限公司（下
    稱寶華銀行）申請小額循還信用貸款，約定借款額度最高為
    50,000元，借款動用期間自核准日起為期1 年，期滿30 日
    前，如被告不為書面反對續約之意思表示，並經審核同意，
    得以同一內容繼續延長1 年，不另換約，其後每年屆期時亦
    同，借款利率自核貸日起1 個月內以固定年利率18％計算，
    按日計息，每月底結息一次，自借款日起每月15日為最終繳
    款日，應繳足最低繳款金額，如未依約繳納時，依契約第11
    條規定視為全部到期，被告應清償所欠債務，再依契約第8
    條規定，按貸款總額自應償日起，逾期在6 個月部份，按上
    開利率10%，逾期超過6 個月部份，按上開利率20% 計付違
    約金。因被告自96年9月28日起未依約履行，視為債務全部
    到期，尚積欠本金21,101元及及利息、違約金等債務未清償
    ，且原告已自寶華銀行受讓全部債權，並通知被告等情，業
    據提出與其所述相符之現金卡申請書、客戶資料查詢單、債
    權讓與證明書及報紙公告等影本為證，並為被告所不爭執，
    應堪認定。
二、按借用人應於約定期限內，返還與借用物種類、品質、數量
    相同之物。而遲延之債務，以支付金錢為標的者，債權人得
    請求依法定利率計算之遲延利息。但約定利率較高者，仍從
    其約定利率。當事人得約定債務人於債務不履行時，應支付
    違約金。分據民法第478 條前段、第233 條第1 項及第250 
    條第1 項所規定。另自104年9月1日起，銀行辦理現金卡之
    利率或信用卡業務機構辦理信用卡之循環信用利率不得超過
    年利率15％，亦為銀行法第47條之1 第2 項所明定。是以，
    本件被告前向寶華銀行借款，尚積欠本金21,101元，及自96
    年9月29日起按約定利率18％計算之利息、違約金等債務未為
    清償，原告既已受讓上開債權，其依借款契約及債權讓與之
    法律關係，請求被告給付上開本金及約定利息、違約金，固
    非無據。惟利息請求權，因5年間不行使而消滅；時效完成
    後，債務人得拒絕給付，復分據第126條及第144條第1項規
    定。是原告所受讓之利息債權，至其於110年11月5日起訴為
    止，就105年11月5日以前之部分，應已逾5年之請求權時效
    ，而被告既已為時效抗辯，此部分即不得再請求，是原告得
    請求之利息，應自105年11月6日起按年息15％計算之部分，
    亦堪認定。
三、再按約定之違約金額過高者，法院得減至相當之數額。民法
    第252 條定有明文。而契約當事人約定之違約金是否過高，
    應依一般客觀之事實、社會經濟狀況、當事人實際上所受損
    害及債務人如能如期履行債務時，債權人可享受之一切利益
    為衡量標準。本院審酌原債權人寶華銀行小額信用貸款所約
    定之違約金，因被告遲延清償所受積極損害、所失利益，通
    常為該帳款再轉借他人後之利息收入或轉作他項投資之收益
    ，且近年來國內貨幣市場之利率已大幅調降，銀行法亦因應
    信用卡高利率與市場利率脫節之現況，予以修正限制信用卡
    利息請求之上限為年息15％。原告既已請求被告給付最高額
    之利息（15％），則其再請求被告給付原約定之違約金，顯
    然已屬偏高，並非公允，故就原告請求被告給付違約金，應
    全部酌減至零，始為適當。
四、綜上所述，原告依消費借貸及債權讓與之法律關係，請求被
    告給付21,101元，及自105 年11 月6 日起至清償日止，按
    年息15 ％計算之利息，為有理由，應予准許；逾此範圍之請
    求，則無理由，應予駁回。
五、本件第一審訴訟費用為1,000 元，應由敗訴之被告負擔。另
    依民事訴訟法第436 條之20規定，就被告敗訴部分，依職權
    宣告假執行。
六、訴訟費用負擔依據：民事訴訟法第79條。
中　　華　　民　　國　　110 　年　　12　　月　　17　　日
                  臺南簡易庭  法  官  陳淑卿
以上正本係照原本作成。
如不服本判決，應於送達後20日內，向本院提出上訴狀並表明上
訴理由（依民事訴訟法第436條之24第2項之規定，對於小額程序
之第一審判決提起上訴，非以其違背法令為理由，不得為之），
如於本判決宣示後送達前提起上訴者，應於判決送達後20日內補
提上訴理由書（須附繕本）。
中　　華　　民　　國　　110 　年　　12　　月　　20　　日
                              書記官  謝璧卉